臺灣臺中地方法院刑事判決
111年度訴字第459號
公  訴  人  臺灣臺中地方檢察署檢察官
被      告  陳志誠


選任辯護人  陳世川律師（法扶律師）
上列被告因妨害公務案件，經檢察官提起公訴（111年度偵字第2
629號），被告於本院準備程序中就被訴事實為有罪之陳述，經
合議庭裁定由受命法官獨任進行簡式審判程序，判決如下：
    主    文
陳志誠犯駕駛動力交通工具妨害公務執行罪，處有期徒刑伍月，
如易科罰金，以新臺幣壹仟元折算壹日。
    犯罪事實
一、陳志誠於民國110年9月29日21時37分許，騎乘車牌號碼000-
    0000號普通重型機車，行經臺中市太平區宜昌路與十甲路交
    岔口時，因未戴口罩且形跡可疑，為當時執行臨檢勤務之臺
    中市政府警察局太平分局新平派出所警員陳俊智攔查，詎陳
    志誠竟因擔心遭警員開罰單，即不顧警員陳俊智之攔停，逕
    行騎乘上開機車闖越宜昌路口設置之紅燈號誌往十甲路方向
    逃逸，並於該交岔路口撞及其他機車，警員陳俊智見狀立即
    騎乘車牌號碼000-0000警用機車欲攔停陳志誠，陳志誠明知
    當時身著警察制服、騎乘車牌號碼000-0000號警用機車之陳
    俊智係依法執行臨檢勤務之公務員，竟基於駕駛動力交通工
    具妨害公務執行、損壞公務員職務上掌管之物品之犯意，騎
    乘上開機車衝撞警員陳俊智騎乘之警用機車，以此強暴方式
    妨害公務員即警員陳俊智執行臨檢勤務之公務，並造成警員
    陳俊智職務上掌管之該警用機車左前車殼漆損及脫落而損壞
    後，隨即加速逃逸。
二、案經臺中市政府警察局太平分局報告臺灣臺中地方檢察署檢
    察官偵查起訴。
    理    由
一、上揭犯罪事實，業據被告陳志誠於本院準備程序及審理時坦
    承不諱（見本院卷第99、106頁），核與證人即警員陳俊智
    於警詢中之證述相符（見偵卷第49至51頁），並有員警職務
    報告、現場蒐證錄影檔案及截圖、上開警務機車遭被告衝撞
    之車損照片、車牌號碼000-0000號普通重型機車車籍表等在
    卷可稽（見偵卷第47頁、第59至65頁），足證被告前開任意
    性之自白與事實相符，應堪採信。從而，本案事證明確，被
    告犯行，堪以認定，應依法論科。
二、論罪科刑：　
  ㈠按刑法第135條第1項之妨害公務罪，以行為人對於公務員依
    法執行職務時，施以強暴、脅迫，即屬當之；所稱「強暴」
    ，係指一切有形力即物理力之行使而言，不問其係對人或對
    物為之均包括在內，並不以對於公務員之身體直接實施暴力
    為限，凡以公務員為目標，而對物或對他人施暴力，其結果
    影響及於公務員之執行職務者，亦屬之（最高法院84年度台
    非字第333號判決意旨參照）。次按刑法第138條毀損公務員
    職務上掌管之物品罪，所稱之「公務員職務上掌管之物品」
    ，係指該物品為公務員本於職務上之關係所掌管者而言，若
    與其職務無關，僅供日常使用之物品，縱予損壞，除論以一
    般毀損罪外，則難以該條之罪相繩。依警察機關公務車輛使
    用管理要點規定，警察人員對執勤務時所配備使用之車輛，
    有保管維護之責，是警察執行巡邏等勤務所駕駛之巡邏車，
    自屬其職務上掌管之物品（最高法院96年度台上字第4654號
    判決參照）。又刑法第138條之毀損公務員職務上掌管之物
    品罪，祇要對於公務員職務上所掌管之物品，有毀棄、損壞
    、隱匿或致令不堪用之任一行為，罪即成立，不以兼具為限
    ，而組成車輛之任一零件與配備，均具有其特定之功能性，
    如遭破壞，自足減損各該零件之功能及作用，降低車輛駕駛
    之安全性，並造成修復或更換零件之財物損失，均足成立損
    壞物品之罪（最高法院88年度台上字第3742號判決要旨參照
    ）。本案被害人即執行臨檢勤務之警員陳俊智所騎乘之警用
    機車，係用以執行巡邏勤務、跟監、追緝人犯等公務上所用
    之車輛，自屬公務員於職務上關係所掌管之物品，而被告為
    躲避警員攔查，騎車衝撞警用機車之強暴作為，妨害警員陳
    俊智依法執行公務，自有駕駛動力交通工具妨害公務執行及
    損壞公務員職務上掌管之物品之客觀行為及主觀犯意甚明；
    且被告以此強暴方式妨害警員依法執行公務及造成警用機車
    左前車殼漆損及脫落等損壞，造成修復或更換零件之財物損
    失，自足成立駕駛動力交通工具妨害公務執行罪及損壞公務
    員職務上掌管之物品罪。
  ㈡核被告所為，係犯刑法第135條第3項第1款之駕駛動力交通工
    具妨害公務執行罪及同法第138條之損壞公務員職務上掌管
    之物品罪。
  ㈢被告以一行為同時觸犯上開2罪，為想像競合犯，應依刑法第
    55條之規定，從一重之駕駛動力交通工具妨害公務執行罪處
    斷。
  ㈣又被告前因施用毒品案件，分別經本院以：⑴107年度簡字第8
    32號判決判處有期徒刑6月，如易科罰金，以新臺幣1仟元折
    算1日，上訴後，經本院第二審合議庭以107年度簡上字第33
    1號判決上訴駁回確定；⑵107年度易字第3234號判決判處有
    期徒刑6月（共2罪），如易科罰金，以新臺幣1仟元折算1日
    ，應執行有期徒刑10月，如易科罰金，以新臺幣1仟元折算1
    日確定；⑶108年度簡字第426號判決判處有期徒刑6月，如易
    科罰金，以新臺幣1仟元折算1日。前開⑴⑵案，復經本院以10
    7年度聲字第5548號裁定定應執行有期徒刑1年3月確定，並
    與第⑶案接續執行。嗣被告於109年11月5日縮短刑期假釋出
    監，假釋期滿未經撤銷，視為執行完畢等情，有公訴檢察官
    所提出之前開確定判決及被告刑案資料查註紀錄表在卷可參
    ，並經公訴檢察官於本案辯論時據以主張構成累犯之事實（
    見本院卷第107至108頁），是被告於受徒刑執行完畢，5年
    以內故意再犯本件有期徒刑以上之罪，為累犯。然參照司法
    院釋字第775號解釋意旨，構成累犯者苟不分情節，基於累
    犯者有其特別惡性及對刑罰反應力薄弱之立法理由，一律加
    重最低本刑，將可能致生行為人所受之刑罰超過其所應負擔
    罪責之情，不符憲法罪刑相當原則、比例原則。本院審酌被
    告前案均為施用毒品案件，本質上係屬自我戕害行為，未對
    社會造成直接而過鉅之損害，行為本質反社會性程度較低，
    與本案所犯駕駛動力交通工具妨害公務執行罪之犯罪型態、
    原因、罪質、侵害法益及社會危害程度顯然有別，且罪質互
    異，是被告並無屢犯相同罪名之特別惡性，尚難徒憑被告前
    有經徒刑執行完畢之事實，逕認被告就本案犯行有立法意旨
    所指之特別惡性或刑罰感應力薄弱之情，爰依上開解釋意旨
    ，裁量不予加重本刑。
  ㈤另按刑事審判旨在實現刑罰權之分配的正義，故法院對有罪
    被告之科刑，應符合罪刑相當之原則，使輕重得宜，罰當其
    罪，以契合社會之法律感情，此所以刑法第57條明定科刑時
    應審酌一切情狀，尤應注意該條所列10款事項以為科刑輕重
    之標準，並於同法第59條賦予法院以裁量權，如認「犯罪之
    情狀可憫恕，認科以最低度刑仍嫌過重者」，得酌量減輕其
    刑，俾使法院就個案之量刑，能斟酌至當；另同法第59條規
    定犯罪之情狀可憫恕者，得酌減其刑，其所謂「犯罪之情狀
    」，與同法第57條規定科刑時應審酌之一切情狀，並非有截
    然不同之領域，於裁判上酌減其刑時，應就犯罪之一切情狀
    ，予以全盤考量，審酌其犯罪有無可憫恕之事由（即有無特
    殊之原因及環境，在客觀上足以引起一般同情，以及宣告法
    定最低度刑，是否猶嫌過重等），以為判斷（最高法院95年
    度台上字第6157號、98年度台上字第3926號判決意旨參照）
    。刑法第135條第3項第1款以駕駛動力交通工具犯妨害公務
    執行罪之法定刑度為「6月以上5年以下有期徒刑」，然同為
    駕駛動力交通工具犯妨害公務執行罪者，其原因動機不一，
    犯罪情節未必盡同，其駕駛動力交通工具犯妨害公務執行行
    為所造成危害社會之程度自屬有異，法律科處此類犯罪，所
    設之法定最低本刑卻同為「6月以上有期徒刑」，不可謂不
    重，於此情形，倘依其情狀處以6月以下有期徒刑，即足以
    懲儆，並可達防衛社會之目的者，自非不可依客觀之犯行與
    主觀之惡性加以考量是否有可憫恕之處，而適用同法第59條
    規定酌量減輕其刑，期使個案裁判之量刑，能斟酌至當，符
    合比例原則。經查，被告駕駛動力交通工具犯妨害公務執行
    罪，以其犯罪情節而論，被告係騎車乘車逃逸中撞及警員所
    騎乘警用機車，固應予非難，然本案被告犯後坦承犯行，且
    本案警用機車受損情況為左前車殼漆損及脫落，有車損照片
    附卷可參（見偵卷第56頁），可認被告本案犯罪於客觀上所
    造成之損害尚非嚴重；再參酌被告業已與警員陳俊智成立調
    解，就警用機車毀損及陳俊智本人受有傷害等情，賠償新臺
    幣（下同）5千元，有本院調解程序筆錄及本院公務電話在
    卷可參（見本院卷第117至118頁），相較於其他駕駛動力交
    通工具犯妨害公務執行罪，動輒造成人員傷亡、犯後否認犯
    行、拒絕賠償損害等情，被告犯罪情節實屬相對輕微。本院
    考量上開情節，認對被告縱量處最低法定刑，在客觀上足以
    引起一般人之同情，而有情輕法重、足堪憫恕之處，爰依刑
    法第59條規定，減輕其刑。
　㈥爰以行為人之責任為基礎，審酌被告僅因擔心遭警察開罰單
    ，竟於員警趨前攔查時加速逃逸，並於逃逸過程中無視員警
    已以警用機車擋住其去向，仍騎乘機車衝撞警用機車以逃離
    現場，其所為非但破壞國家公權力執行之尊嚴，對於警員依
    法執行職務之威信、尊嚴造成相當程度之負面影響，且駕車
    衝撞警員逃逸之行為，對依法執行職務之警員之生命、身體
    危害非淺；惟念其犯後尚能坦承犯行，並與警員陳俊智成立
    調解，賠償其所受損害（詳如前述），犯後態度尚可，且於
    妨害公務後，尚未衍生過鉅之危害，並兼衡其素行、犯罪之
    動機、目的、手段，及其自陳教育智識程度、家庭經濟狀況
    及其身心狀況等一切情狀（見本院卷第59、107頁），量處
    如主文所示之刑，並諭知易科罰金之折算標準如主文所示。
據上論斷，應依刑事訴訟法第273條之1第1項、第299條第1項前
段，刑法第135條第3項第1款、第138條、第55條、第59條、第41
條第1項前段，判決如主文。
本案經檢察官提起公訴，經檢察官黃芝瑋到庭執行職務。
中　　華　　民　　國　　111 　年　　7 　　月　　15　　日
                  刑事第八庭    法  官  江文玉
以上正本證明與原本無異。
如不服本判決應於收受送達後20日內向本院提出上訴書狀，並應
敘述具體理由；其未敘述上訴理由者，應於上訴期間屆滿後20日
內向本院補提理由書（均須按他造當事人之人數附繕本）「切勿
逕送上級法院」。　　　　　　　　　
                                書記官  黃珮華
中　　華　　民　　國　　111 　年　　7 　　月　　15　　日
附錄論罪科刑法條
中華民國刑法第135條
對於公務員依法執行職務時，施強暴脅迫者，處3年以下有期徒
刑、拘役或30萬元以下罰金。
意圖使公務員執行一定之職務或妨害其依法執行一定之職務或使
公務員辭職，而施強暴脅迫者，亦同。
犯前二項之罪而有下列情形之一者，處6月以上5年以下有期徒刑
：
一、以駕駛動力交通工具犯之。
二、意圖供行使之用而攜帶兇器或其他危險物品犯之。
犯前三項之罪，因而致公務員於死者，處無期徒刑或7年以上有
期徒刑；致重傷者，處3年以上10年以下有期徒刑。
中華民國刑法第138條
毀棄、損壞或隱匿公務員職務上掌管或委託第三人掌管之文書、
圖畫、物品，或致令不堪用者，處5年以下有期徒刑。